最　高　行　政　法　院　判　決
　　　　　　　　　　　　　　　　　　 94年度判字第01948號
上　訴　人　美商．寶鹼公司
代　表　人　甲○○○○○○
訴訟代理人　陳長文律師
　　　　　　蔡瑞森律師
被 上訴 人　經濟部智慧財產局
代　表　人　乙○○
上列當事人間因商標註冊事件，上訴人對於中華民國93年6月16
日臺北高等行政法院92年度訴字第1660號判決，提起上訴，本院
判決如下：
　　主  文
上訴駁回。
上訴審訴訟費用由上訴人負擔。
　　理  由
一、上訴人於民國90年7月25日以「棉柔」商標，指定使用於商
    標法施行細則第49條所定商品及服務分類表第16類之丟棄式
    嬰兒紙尿布、紙及纖維素做之紙尿布、紙巾及衛生紙、面紙
    等商品，向被上訴人申請註冊（下稱系爭商標，如附圖一）
    ），經被上訴人審查，認本件商標圖樣上之「棉柔」，與申
    請在先之註冊第0000000號「棉柔清新」商標（下稱據以核
    駁商標，如附圖二）相較，皆有相同之「棉柔」2字，應屬
    近似之商標，復均指定使用於同一或類似商品，應不准註冊
    ，以91年11月6日商標核駁第268987號審定書為核駁之處分
    。上訴人不服，提起訴願遭駁回，遂提起本件訴訟。
二、上訴人於原審起訴主張略以：系爭商標「棉柔」係由兩個字
    所組成，草寫體，背景襯有黑色框框；據以核駁商標「棉柔
    清新」，則由4個字所組成，無任何背景，兩商標整體長短
    有別，寓目印象截然不同，被上訴人謂其與據以核駁商標近
    似，顯係過度聯想。況「棉柔」2字於尿布或衛生棉商品，
    標榜其商品由柔軟及棉性材質製成，依被上訴人公告之「商
    標識別性審查要點」，「棉柔」屬「暗示性商標」，此類商
    標識別性低，依經驗法則，消費者不會僅因1商標中識別性
    低之部分近似，但整體商標區別明顯之情況下，即混淆誤認
    兩商標。被上訴人謂兩商標近似，應係將據以核駁商標任意
    分割成「棉柔」及「清新」兩部分，認為此二部分均為獨立
    之「主要部分」，而得出兩商標近似之結論，倘非如此，被
    上訴人於第16類中核准相同部分佔二分之一之商標並存註冊
    者，不計其數，足證二分之一相同之商標尚不構成近似。據
    以核駁商標就外觀上而言，4個中文字體大小相同字體亦相
    同，就觀念而言，亦屬一貫，被上訴人擅將據以核駁商標割
    裂成兩主要部分再比對近似，自有違反被上訴人所公布之商
    標手冊中商標近似審查基準第10點規定構成違法。雖商標審
    查係採「個案審查原則」，但絕非賦予行政機關破壞前述原
    則，恣意為矛盾之處分。於本案情形，斟酌被上訴人於相同
    之類別均准相同部分佔二分之一之商標並存註冊此慣例，系
    爭商標與據以核駁商標不應認為近似，否則，即有違反行政
    慣例，而違平等原則而構成違法處分。又由宣誓書內容觀之
    ，系爭商標商品於香港、台灣、中國及美國均有銷售，其銷
    售金額自90年11月至91年4月為25,270,000餘美金，約合新
    台幣8億8千4百50餘萬；銷售標示有系爭商標商品之發票數
    十紙，由發票上之買受人可知，系爭商標之銷售通路涵擴屈
    臣氏、百佳股份有限公司、萬客隆、大樂、大買家、遠東百
    貨等知名通路，且其銷售地點遍及北中南東等地；以及標示
    有系爭商標商品之「好自在棉柔超薄透氣護墊」、「幫寶適
    棉柔濕紙巾」以及「幫寶適特級棉柔系列」包裝影本各1份
    ，由商品包裝與銷售發票互相勾稽可知，上述發票上所載之
    商品均標示有系爭商標；由統計表可知，「WHISPER」系列
    商品自89年11月及12月之廣告金額高達1億5千餘萬新台幣，
    90年之廣告金額高達4億9千餘萬新台幣，91年1月至10月之
    廣告金額高達3億餘萬新台幣，自89年11月11日起至91年止
    之廣告金額共計達9億5千餘萬元新台幣。而「PAMPERS」系
    列商品自89年11月及12月之廣告金額高達1億4千餘萬元，90
    年之廣告金額高達2億8千餘萬元，91年1月至10月之廣告金
    額高達3億餘萬元，自89年11月11日起至91年止之廣告金額
    共計達7億2千餘萬元；錄有促銷系爭商標商品之兩支電視廣
    告錄影帶，由該內容可知，該等電視廣告上均有系爭商標之
    明顯標示及朗讀；全國使用率最廣之入口搜尋網站「GOOGLE
    」以及「YAHOO」上搜尋「棉柔」兩字，幾乎所有之資訊均
    為系爭商標之相關資訊或廣告，綜上證據資料足證系爭商標
    確經上訴人廣泛密集使用而成為著名商標，系爭商標既已成
    為著名商標，自無再有與他人商標混淆誤認之虞。綜上，系
    爭商標與據以核駁商標不近似，爰請將訴願決定及原處分均
    撤銷等語。
三、被上訴人則略以：系爭商標圖樣上之「棉柔」，與據以核駁
    商標相較，二者皆有相同之「棉柔」2字，異時異地隔離觀
    察，有使一般商品購買人產生係來自同一產製主體系列商標
    之聯想而致混淆誤認之虞，應屬近似之商標，復均指定使用
    於同1或類似之商品，自有違商標法第36條前段及同法施行
    細則第15條第1項及第2項規定。至所舉被上訴人核准註冊「
    妙柔」、「雅柔」、「嬌柔」、「馨柔」、「柔柔」等商標
    相同部分均佔二分之一，且與本案均有相同之「柔」字，復
    均指定使用於「尿布」商品乙節，核其案情與本件商標迥異
    ，且屬另案問題，基於商標個案審查拘束原則，尚不得執為
    本件應予核准之論據，況與本案類似之核駁案例，如核駁第
    152095號「香雅柔絲」商標，其據以核駁商標為註冊第4234
    00號「香雅」商標‧‧‧等前案資料可稽。又上訴人所檢送
    之宣誓書，乃自2001年11月起始於香港、中國及台灣，指定
    使用於「衛生護墊、衛生棉及月經墊」等商品，且其日期皆
    較據以核駁商標之申請日為晚，尚無以證明本件商標業經長
    久使用及廣泛行銷指定使用於「丟棄式嬰兒紙尿布、紙及纖
    維素做之紙尿布、紙巾及衛生紙、面紙」等商品，並已為相
    關消費者所熟知，自無與被上訴人所訂商標近似審查基準相
    違背。另上訴人稱本件商標已為著名商標，凡能證明商標或
    服務標章著名之證據資料，皆有證據力，並不以他人申請註
    冊以前之證據資料為限乙節，經查本件商標實際使用時係搭
    配其他「Pampers」、「幫寶適」、「好自在」、「Whisper
    」等商標使用，尚無法認定就本件之「棉柔」商標已為著名
    之商標，核與本（92）年商標法修正草案中第23條之修正理
    由『不得申請註冊』修正為『不得註冊』時點之判斷無涉等
    語，資為抗辯。
四、原審斟酌全辯論意旨及調查證據之結果，略以：系爭商標圖
    樣上之「棉柔」，與據以核駁商標相較，二者皆有相同之「
    棉柔」2字，異時異地隔離觀察，有使一般商品購買人產生
    係來自同1產製主體系列商標之聯想而致混淆誤認之虞，應
    屬近似之商標，復均指定使用於同一或類似之商品，自有違
    系爭商標申請註冊時商標法第36條前段及同法施行細則第15
    條第1項之規定。至上訴人所舉被上訴人核准註冊「妙柔」
    、「雅柔」、「嬌柔」、「馨柔」、「柔柔」等商標相同部
    分均佔二分之一，且與本案均有相同之「柔」字，復均指定
    使用於「尿布」商品乙節，核其案情與本件商標迥異，且屬
    另案問題，基於商標個案審查拘束原則，尚不得執為本件應
    予核准之論據。又上訴人所檢送之宣誓書，雖稱系爭商標自
    2001年11月起已於香港、中國及台灣，指定使用於「衛生護
    墊、衛生棉及月經墊」等商品，惟其所指日期非但較據以核
    駁商標之申請日（90年7月13日）為晚，且較系爭商標之申
    請日（90年7月25日）為晚，自無法證明系爭商標業經長久
    使用及廣泛行銷指定使用於「丟棄式嬰兒紙尿布、紙及纖維
    素做之紙尿布、紙巾及衛生紙、面紙」等商品，並已為相關
    消費者所熟知。另上訴人所舉系爭商標已成為著名商標之證
    據資料即銷售發票、包裝紙、廣告銷售金額統計表、電視廣
    告錄影帶等，經核系爭商標實際使用時均係附屬於其他「
    Pampers」、「幫寶適」、「好自在」、「Whisper」等商標
    之後搭配使用，再參以上訴人自承：「棉柔2字於尿布或衛
    生棉商品，標榜其商品由柔軟及棉性材質製成，‧‧‧屬暗
    示性商標」，則「棉柔」2字附屬於其他商標之後使用，是
    否僅為描述其商品性質，而無作為商標使用之意思，亦值懷
    疑，實無法認定系爭「棉柔」商標已為著名之商標。又上訴
    人指稱92年商標法業將第23條之「不得申請註冊」修正為「
    不得註冊」，核與本件案情均不相干，應無引用之餘地。原
    處分並無違誤，訴願決定予以維持，亦無不當，因而將訴願
    決定及原處分均予維持，駁回上訴人之訴。
五、本院經核原判決於法並無違誤。上訴意旨仍執前詞並主張略
    以：「棉柔清新」商標係一不可割裂觀察近似性之商標，原
    審認定此2商標皆有相同之「棉柔」2字，故應屬近似之商標
    ，應係將「棉柔清新」商標分割成「棉柔」及「清新」兩部
    分而作近似性之比對。然系爭商標僅與「棉柔清新」商標圖
    樣中二分之一的部分相同，而被上訴人向來不認為兩商標二
    分之一相同即構成近似，原審於本案採取之商標近似審查標
    準，係先將「棉柔清新」商標割裂成兩個主要部分，再與系
    爭商標比對，認為因兩商標二分之一部分相同即構成近似應
    不准其併存註冊，顯已違反經驗法則。再者，原審就系爭商
    標與據以核駁商標是否近似既未依市場上一般消費者實際購
    買時之情況予以考量，僅互相比對兩商標外觀之主要部分，
    即為2商標構成近似之認定，其就商標近似之判斷，顯與商
    標法施行細則第15條規定不符，是原判決顯有判決不適用法
    規或適用不當之違法。又上訴人前已提呈諸多證據資料以資
    證明系爭商標之知名度，原審仍謂證據資料中之宣誓書的日
    期較據以核駁商標之日期為晚，無法證明系爭商標之知名度
    ，遂不採上訴人所提之證據資料，惟被上訴人及訴願機關所
    為之處分既係針對系爭商標所為之處分，系爭商標是否已成
    為一著名商標而有上述審查基準之適用，自應以系爭商標核
    准或核駁處分作成之時點為準，與據以核駁商標申請時點根
    本無關，原審之見解顯然違背經驗及論理法則，其未敘明其
    據以如此論斷的理由，亦有判決理由不備之違法。另被上訴
    人係以系爭商標違反其申請註冊時商標法第36條之規定予以
    核駁處分，尚非因系爭商標為描述商品性質，具說明性而否
    准其註冊，且縱令具有暗示性語詞之系爭商標「棉柔」與「
    Pampers」、「Whisper」、「幫寶適」及「好自在」商標搭
    配使用，亦可將之解讀為此係「副品牌」附屬於「主品牌」
    併同使用在商品上，此在一般商業交易習慣上乃思空見慣之
    行為，絕不致因產品之副品牌與主品牌搭配使用即表示副品
    牌無作為商標使用之意思。原判決顯然有違論理及經驗法則
    。爰請廢棄原判決，並撤銷訴願決定及原處分等語。然查「
    二人以上於同一商品或類似商品以相同或近似之商標，各別
    申請註冊時，應准最先申請者註冊」為系爭商標申請註冊時
    商標法第36條前段所規定。而商標是否近似，應以具有普通
    知識經驗之購買人，於購買時施以普通所用之注意，有無混
    同誤認之虞判斷之，同法施行細則第15條第1項亦定有明文
    。而本件系爭商標圖樣上之「棉柔」，與據以核駁商標相較
    ，二者皆有相同之「棉柔」2字，異時異地隔離觀察，有使
    一般商品購買人產生係來自同1產製主體系列商標之聯想而
    致混淆誤認之虞，應屬近似之商標，復均指定使用於同一或
    類似之商品，應不准註冊，被上訴人為核駁之處分，揆諸前
    開規定與說明，尚無違誤，訴願決定及原判決亦予維持，亦
    無不合。況查原判決已就本件爭點即系爭商標與據以核駁商
    標是否近似乙節，明確詳述其得心證之理由，有如前述。並
    與前開系爭商標申請註冊時商標法、同法施行細則等法令規
    定要無不合，尚無判決不適用法規或適用不當之違法；亦難
    謂有判決不備理由之違法。至於上訴人其餘訴稱各節，乃上
    訴人以其對法律上見解之歧異，就原審取捨證據、認定事實
    之職權行使，指摘其為不當，均無可採。綜上所述，上訴意
    旨指摘原判決違誤，求予廢棄，難認有理由，應予駁回。
據上論結，本件上訴為無理由，爰依行政訴訟法第255條第1項、
第98條第3項前段，判決如主文。
中　　華　　民　　國　　94　　年　　12　　月　　15　　日
                  第三庭審判長法  官　徐　樹　海
                              法  官  蔡  進  田
                              法  官　黃　合　文
                              法  官　林　茂　權
                              法  官　鄭  小  康
以  上  正  本  證  明  與  原  本  無  異
中　　華　　民　　國　　94　　年　　12　　月　　15　　日
　　　　　　　　　　　　　　　書記官　王　褔　瀛
